【裁判字號】    89,上易,577
【裁判日期】    890308
【裁判案由】    竊盜等
【裁判全文】
臺灣高等法院刑事判決                            八十九年度上易字第五七七號
    上  訴  人
    即  被  告  丙○○
右上訴人因竊盜案件，不服臺灣板橋地方法院八十八年度易字第四三三九號，中華民
國八十八年十二月三十一日第一審判決（起訴案號：臺灣板橋地方法院檢察署八十八
年度偵字第二三一四０號），提起上訴，本院判決如左：
    主      文
上訴駁回。
    事      實
一、丙○○（侵占部分原審判處罰金伍仟元，如易服勞役，以參佰元折算壹日，不服
    上訴後，在本院撤回上訴而告確定）與自稱「張天旭」（檢察官另行通緝）之成
    年男子，共同基於意圖為自己不法所有之概括犯意聯絡，於八十八年十月十四日
    下午二時許，共同至台北縣樹林市○○街一六五巷內竊取財物。二人先推由丙○○把風，張天旭徒手在台北縣樹林市○○街一六五巷二之四號五樓，竊取乙○○
    所有放置在樓梯間之工具箱一個（內有萬能鉗二支、線鋸一支、鐵鎚一支、尖嘴
    鉗一支、美工刀一支）。嗣由丙○○以所竊得工具箱內客觀上具危險性，對人之
    生命、身體有殺傷力，可供兇器使用之尖嘴鉗、美工刀各一支，損壞同巷八之四
    號五樓甲○○住處之安全設備窗戶之玻璃，並將之拆卸，致失其防閑功能，再由
    「張天旭」踰越該安全設備侵入屋內行竊，丙○○則至樓下負責把風。張天旭在
    竊得甲○○所有之電擊棒一支、柯達照相機一台、MINOLTA照相機一台、AIWA 隨
    身機一台、POLO手錶三支、LAPOLO懷錶一個、刮鬍刀一支、NIKON 照相機一組、
    無線耳機一組、上海商業銀行金融卡一張、中國信託商業銀行、上海商業銀行、
    台北銀行、第一商業銀行、彰化商業銀行、玉山商業銀行存摺簿各一本後，再通
    知丙○○上樓協助搬運。嗣於同日下午二時五十分許，丙○○將上開竊得之物品
    搬入停置在台北縣樹林市○○街一六五巷口之ＣＡ－０三五０號自用小客車內時
    （該車為盧盈綾所有，於八十八年十月十一日上午七時許，在台北縣新莊市○○
    路七號前遭張天旭竊取），為巡邏經過該處，發現可疑而埋伏守候之員警當場查
    獲，並扣得取自乙○○工具箱內，供竊盜犯罪之尖嘴鉗、美工刀各一支，張天旭
    則趁隙逃逸。
二、案經台北縣警察局樹林分局報請台灣板橋地方法院檢察署檢察官偵查起訴。
    理      由
一、訊據上訴人即被告丙○○於本院審理中矢口否認被訴竊盜之犯行，辯稱：係「張
    天旭」告知要前往友人住處討債，為恐友人聞訊逃避，遂請伊共同前往，要求伊
    拆卸窗戶上之玻璃供其進入，並允諾給付新台幣五百元之工資，因欠缺拆卸工具
    ，「張天旭」則自隔壁棟五樓樓梯間竊取乙○○之工具箱，並以該工具箱內之美
    工刀、尖嘴鉗等物供伊拆卸玻璃，伊純係遭「張天旭」利用，只為賺取工資，並
    無竊盜犯意，而為警查獲時，亦主動告知警方樓上「張天旭」正在行竊案云云。
二、惟查，右揭犯罪事實，業據被告丙○○在警訊時及偵查中供承先打開窗戶後，下
    樓把風，再於接到大哥大後，上樓搬取贓物等情不諱，核與被害人甲○○、乙○○於警訊中證述之失竊情節相符，且有贓物認領保管單據二紙在卷可稽，及被告
    等竊得供犯罪用之尖嘴鉗、美工刀各一支扣案可證。次查，竊賊於光天化日下以
    「闖空門」之方式，在公寓樓梯間行竊，必先觀查各樓層住戶之作息，避免住宅
    內仍有住戶停留或為鄰人突然進出而查覺，且因公寓中多僅有單一出口，故一有
    狀況發生即應迅速逃離現場，風險甚高，衡情，「張天旭」豈有找一毫不知情之
    被告丙○○共同為之，而無懼被告丙○○因不知內情而配合不當，致為人發覺﹖
    況上開甲○○住處，除大門外又無其他通道出入，所謂恐屋內友人聞訊逃逸，而
    請被告丙○○拆卸玻璃供其進入乙節，其不符事理甚明。再者，查獲本案之台北
    縣警察局樹林分局警員李宗得於原審到庭證稱：在查獲本案時，見彼等使用之車
    輛為贓車，即係認定被告丙○○涉嫌竊盜，且當時被告丙○○從樓上搬運贓物下
    樓，而予逮捕（見原審卷第四一頁背面）。是被告丙○○亦不合自首要件，而得
    邀此減刑之寬典。被告所辯，顯屬事後卸責之詞，不足採信。本案事證明確，被
    告丙○○竊盜之犯行，均堪認定，應依法論科。
三、核被告丙○○所為，其竊取乙○○工具箱之行為，係犯刑法第三百二十條第一項
    之普通竊盜罪，其竊取甲○○住處物品之行為，則係犯刑法第三百二十一條第一
    項第二款、第三款之攜帶兇器，毀越安全設備加重竊盜罪。被告先後二次竊盜犯
    行，時間緊接，構成要件相同，顯係基於概括之犯意為之，應依刑法第五十六條
    連續犯之規定論以刑法第三百二十一條第一項第三款、第二款之攜帶兇器，毀越
    安全設備加重竊盜罪，並加重其刑。被告丙○○與已成年之「張天旭」就所犯二
    次竊盜犯行間，有犯意之聯絡，行為之分擔，為共同正犯。
四、原審就竊盜部分以被告丙○○罪證明確，適用刑法第二十八條、第五十六條、第
    三百二十一條第一項第三款、第二款、罰金罰鍰提高標準條例第一條前段，並審
    酌被告犯罪之動機、目的、手段，所竊得財物之價值，並審酌被告在竊盜得手後
    ，雖未及將贓物帶離現場即為警查獲，但其漠視家庭為吾人生活之最後堡壘，理
    應獲得最大之保護與尊重，其竟在光天化日之下，以「闖空門」之方式，拆卸窗
    戶上之玻璃侵入他人住宅行竊，嚴重破壞社會治安，並將使被害人對家庭防護之
    功能喪失信心，鎮日生活在不安定之恐懼情緒中，犯罪所生之危害，及犯罪後仍
    砌詞佼卸，毫無悔意，態度不佳等一切情狀，量處被告丙○○有期徒刑十月，並
    以扣案之尖嘴鉗、美工刀各一支，雖係被告丙○○等竊盜犯罪之物，惟屬被害人
    乙○○所有，業據被告丙○○供承在卷，爰不於本案中為沒收之宣告，予以敘明
    。認事用法並無不合，量刑亦屬適當，被告丙○○上訴意旨仍執前詞否認犯罪而
    指摘原判決此部分不當，為無理由，應予駁回。
據上論斷，應依刑事訴訟法第三百六十八條，判決如主文。
本案經檢察官賴俊雄到庭執行職務。
中    華    民    國    八十九    年       三       月        八       日
                            臺灣高等法院刑事第廿三庭
                                審判長法  官  劉  靜  嫻
                                      法  官  吳      燦
                                      法  官  王  炳  梁
右正本證明與原本無異。
不得上訴。
                                      書記官  潘  大  鵬
中    華    民    國    八十九    年        三      月        十        日
附錄：本案論罪科刑法條全文
刑法第三百二十一條：
犯竊盜罪而有左列情形之一者，處六月以上五年以下有期徒刑：
一、於夜間侵入住宅或有人居住之建築物、船艦或隱匿其內而犯之者。
二、毀越門扇、牆垣或其他安全設備而犯之者。
三、攜帶兇器而犯之者。
四、結夥三人以上而犯之者。
五、乘火災、水災或其他災害之際而犯之者。
六、在車站或埠頭而犯之者。
前項之未遂犯罰之。


司法院資訊處製作；財團法人民間司法改革基金會備份。
